臺灣臺中地方法院民事判決　96年度訴字第1108號
原　　　告　甲○○
訴訟代理人　周志峰律師
被　　　告　丙○○
訴訟代理人　許哲嘉律師
　　　　　　蘇雅玲律師
　　　　　　戊○○
上列當事人間清償借款事件，本院於民國96年7月24日言詞辯論
終結，判決如下：
    主    文
原告之訴及假執行之聲請均駁回。
訴訟費用由原告負擔。
    事實及理由
一、按訴狀送達後，原告不得將原訴變更或追加他訴。但有下列
    各款情形之一者，不在此限：一、被告同意者。二、請求之
    基礎事實同一者。七、不甚礙被告之防禦及訴訟之終結者，
    民事訴訟法第255條第1項第1、2、7款分別定有明文。原告
    提起本件民事訴訟，原本於民法第749條規定之保證人之代
    位權，訴請被告給付代償借款，聲明求為「被告應給付原告
    新台幣（下同）600,000元及自民國93年9月9日起至清償日
    止，按年息5%計算之利息」之判決，嗣於訴狀送達被告後，
    於96年7月24言詞辯論時追加依民法第281條之規定，訴請被
    告給付代償借款，仍聲明求為「被告應給付原告600,000元
    及自93年9月9日起至清償日止，按年息5%計算之利息」之判
    決。因所謂請求之基礎事實同一，係指變更或追加之訴與原
    訴之原因事實，有其社會事實上之共通性及關聯性，而就原
    請求所主張之事實及證據資料，於變更或追加之訴得加以利
    用，且無害於他造當事人程序權之保障，俾符訴訟經濟者稱
    之。原告追加依民法第281條之規定為本件請求，核其追加
    之訴與原訴之原因事實，有其社會事實上之共通性及關聯性
    ，而就原請求所主張之事實及證據資料，於追加之訴並得加
    以利用，且無害於被告程序權之保障，並符訴訟經濟，亦不
    甚礙被告之防禦及訴訟之終結，且亦經被告同意該追加，與
    民事訴訟法第255條第1項第1、2、7款之規定相符，應予准
    許，合先敘明。
二、原告主張：訴外人潤鈺國際事業股份有限公司（以下簡稱潤
    鈺公司）於91年1月7日，向花蓮區中小企業銀行（以下簡稱
    花企）借款70萬元，由兩造及訴外人許榮泉任連帶保證人。
    被告於91年11月23日向花企借款50萬元，由原告及訴外人許
    榮泉任連帶保證人。上開二筆借款，訴外人潤鈺公司及被告
    皆未依約清償，嗣經原告代位清償60萬元。系爭代償款並未
    包括在原告與訴外人即被告訴訟代理人戊○○及訴外人丁○○間於93年5月6日協議之清償範圍，且縱於協議範圍內，亦
    屬新債清償性質，因新債務未履行，被告之舊債務仍不消滅
    ，另縱於協議範圍內，且屬債務承擔，則因違反準物權契約
    所定前提要件而不生效，或屬併存債務承擔，原告均得向被
    告請求系爭款項。爰依民法第749條之規定及第281條之規定
    ，請求被告清償原告代償款項，並聲明：(一)被告應給付原告
    600,000元及自93年9月9日起至清償日止，按年息5%計算之
    利息；(二)願以現金或等值之銀行可轉讓定期存單供擔保，請
    准宣告假執行。
三、被告抗辯：訴外人即被告訴訟代理人戊○○原積欠原告會款
    1,293,900元、再加計本件花企擔保款1,200,000元，合計欠
    款2,493,900元，在93年5月6日以口罩地板現金還款643,900
    元，93年6月5日還款30,000元，合計還款673,900元，尚欠
    1,820,000元，並於該日協議自93年6月30日開始每月還2萬
    元，還到96年3月30日，還了34個月，共680,000元，尚有1,
    140,000元未還。嗣因原告未依約返還本票，戊○○即未再
    還款。原告一筆債權二處求償。並聲明：(一)原告之訴駁回；
    (二)如受不利判決，願供擔保，請准宣告免假執行。
四、兩造不爭執之事實：
(一)訴外人潤鈺公司於91年1月7日，向花企借款70萬元，由兩造
    及訴外人許榮泉任連帶保證人。
(二)被告於91年11月23日向花企借款50萬元，由原告及訴外人許
    榮泉任連帶保證人。
(三)上列二筆借款，訴外人潤鈺公司及被告皆未依約清償，嗣經
    原告代位清償60萬元後，始由花企清水分行於96年2月7日出
    具「代位清償證明書」免除原告之連帶保證責任。
(四)原告於附表一所示之時間，有匯款至訴外人潤鈺公司於花企
    00000000000帳號內：
      附表一：
      ┌─────┬───────┬─────────┐
      │時      間│金額（新臺幣）│備              註│
      ├─────┼───────┼─────────┤
      │93.05.12  │60,940元      │                  │
      ├─────┼───────┼─────────┤
      │93.06.10  │60,940元      │                  │
      ├─────┼───────┼─────────┤
      │93.07.09  │60,940元      │                  │
      ├─────┼───────┼─────────┤
      │93.08.10  │60,940元      │                  │
      ├─────┼───────┼─────────┤
      │93.09.09  │60,940元      │                  │
      ├─────┼───────┼─────────┤
      │合      計│304,700元     │                  │
      └─────┴───────┴─────────┘
(五)原告於附表二所示之時間，有匯款至被告於花企0000000000
    0帳號內：
      附表二：
      ┌─────┬───────┬─────────┐
      │時      間│金額（新臺幣）│備              註│
      ├─────┼───────┼─────────┤
      │93.05.12  │49,060元      │                  │
      ├─────┼───────┼─────────┤
      │93.06.10  │49,060元      │                  │
      ├─────┼───────┼─────────┤
      │93.07.09  │49,060元      │                  │
      ├─────┼───────┼─────────┤
      │93.08.10  │49,060元      │                  │
      ├─────┼───────┼─────────┤
      │93.09.09  │49,060元      │                  │
      ├─────┼───────┼─────────┤
      │合      計│245,300元     │                  │
      └─────┴───────┴─────────┘
(六)原告於花企00000000000及00000000000帳號，於附表三所示
    之時間，有轉帳至被告於於花企00000000000帳號內或代被
    告繳款：
      ┌─────┬───────┬─────────┐
      │時      間│金額（新臺幣）│備              註│
      ├─────┼───────┼─────────┤
      │92.10.01  │10,000元      │原告花企0000000000│
      │          │              │3帳號轉帳至被告花 │
      │          │              │企00000000000帳號 │
      ├─────┼───────┼─────────┤
      │92.11.04  │10,000元      │原告花企0000000000│
      │          │              │4帳號轉帳至被告花 │
      │          │              │企00000000000帳號 │
      ├─────┼───────┼─────────┤
      │92.12.25  │10,000元      │原告花企0000000000│
      │          │              │4帳號代繳被告貸款 │
      ├─────┼───────┼─────────┤
      │93.02.10  │20,000元      │原告花企0000000000│
      │          │              │4帳號代繳被告貸款 │
      ├─────┼───────┼─────────┤
      │合      計│50,000元      │                  │
      └─────┴───────┴─────────┘
(七)訴外人潤鈺公司業已經經濟部中部辦公室於92年09月03日經
    授中字第0923262436號登記解散。
(八)原告在95年間有寄出卷內13號之存證信函。
(九)原告與被告訴訟代理人戊○○在93年5月6日有書立戊○○欠
    甲○○新台幣1,820,000元，並按期還款之協議。
五、得心證之理由：
    本件兩造厥有爭執者，為訴外人即被告訴訟代理人戊○○有
    無債務承擔本件債務？經查：
(一)按連帶債務人中之一人，因清償、代物清償、提存、抵銷或
    混同，致他債務人同免責任者，得向他債務人請求償還各自
    分擔之部分，並自免責時起之利息；保證人向債權人為清償
    後，於其清償之限度內，承受債權人對於主債務人之債權。
    但不得有害於債權人之利益，民法第281條第1項及第749條
    固有明文。惟於共同之連帶保證人間，依民法第748條規定
    應連帶負保證責任，於保證人間當應適用連帶債務之規定。
    原告主張：訴外人潤鈺公司於91年1月7日，向花企借款70
    萬元，由兩造及訴外人許榮泉任連帶保證人。被告於91年11
    月23日向花企借款50萬元，由原告及訴外人許榮泉任連帶保
    證人。上開二筆借款，訴外人潤鈺公司及被告皆未依約清償
    ，嗣經原告代位清償60萬元之事實，業據原告提出本票、借
    款契約、授信約定書、代位清償證明書、存摺、匯款單為證
    ，並有花企清水分行96年7月12日蓮銀清字第960837號函及
    該函檢送之資料及傳真資料在卷可稽，並為兩造所不爭執，
    固亦堪認為真實。然就訴外人潤鈺公司向花企借款之70萬元
    ，兩造及訴外人許榮泉既任連帶保證人，因於共同之連帶保
    證人間，當應適用連帶債務之規定，原告即僅得依民法第28
    1條第1項之規定，對被告為被告各自應分擔部分之請求，原
    告遽依民法第749條之規定，就該筆借款之代償款項之全額
    ，對被告為請求，即於法未合。又就被告於91年11月23日向
    花企借款之50萬元部分，被告既為主債務人，原告為連帶保
    證人，則就該借款之代償款項，即無共同連帶保證人間之連
    帶債務問題，自不適用民法第281條第1項之規定，原告就該
    筆借款之代償款項，併依民法第281條第1項之規定為請求，
    亦於法未合，合亦先均敘明。
(二)次查：1.被告抗辯系爭債務業經訴外人即被告訴訟代理人戊○○承擔等情，業據被告提出計算表、借據、存證信函、協
    議書、轉讓明細、存摺及匯款單為證，並經證人即訴外人戊○○配偶丁○○、訴外人丁○○姑姑己○○○分別於本院證
    述：「協議書是我寫的，因為他們一直要我們還錢，所以逼
    迫我們寫協議書，在93年5月6日寫的，當日他們突然來了很
    多人，有十幾個人到我房間，後來他們又押我到公園去，公
    園那邊他們還有一群人，總共加起來有四、五十個人。一開
    始我以為是卡債的討債公司來要錢，後來他們出具原告的借
    據及委託書給我看，我才知道是原告委託他們來討債的，他
    們出示花蓮企銀借據壹佰二十萬元及會錢壹佰貳拾幾萬元，
    共兩百四十幾萬元，他們說如果我那天不還錢，他們就不走
    ，我就跟他講說我剛從大陸做生意失敗，沒有什麼錢，這些
    錢也不是我欠的，為何要逼迫我還，然後那些黑道的人就說
    這些錢是我老婆欠的錢，我就要還，不還就要兜著走，後來
    我說如果是原告要他們來，我要求原告一定要到場，所以他
    們就用電話通知原告來，後來原告就真的來了，那些人是中
    午就來了，一直押著我要怎麼處理，從二樓把我押到公園談
    ，又押回到家裡，證人乙○○是五、六點到，他壹個人來，
    然後跟那些黑道會合，然後證人乙○○說我欠錢不還，我很
    屌。原告來之後因為那時我們很驚恐，他就拿花蓮企銀的借
    據及會錢共兩百多萬的借據，他們要求我有什麼就還什麼，
    剛好我從大陸做生意失敗後，有帶回黑壇的地板，約有三、
    四百坪，市價約壹佰五十萬元，還有一些口罩，總共讓他折
    了伍拾萬，當日晚上他就請人估價就買走了，所以才一直折
    騰到晚上十一、二點，到晚上十一、二點他還要我拿出現金
    出來，我借了十萬元給他，後來我跟他說我真的拿不出來，
    他跟我說什麼時候我可以給，我就跟他約不知道是隔兩天還
    是三天，因為事隔已久，確實的時間我已經忘了，後來就有
    人來拿三萬元，所以才會剩下一百八十二萬元，所以當日談
    好以後，才會剩下一百八十二萬元，協議書是我寫的。我們
    在協商時，一開始是我跟他們協商，後來原告來了以後，因
    為戊○○很怕，所以在樓上，後來我打電話給戊○○說因為
    原告已經來了，所以要跟原告協商，戊○○才下來，坐下來
    協商的有我及戊○○，證人己○○○是在旁邊聽，證人乙○○的一些黑道朋友也在旁邊聽，原告是坐在證人乙○○旁邊
    ，有時候坐在他的大腿上，協商地點是在二樓。後來隔兩、
    三天給的三萬元，是陳正文來拿的，那個人93年5月6日當日
    也有出現，所以我才會給他錢，我前後所說的三萬元，是同
    一筆錢，因為時間已久，所以我日期記不太清楚。戊○○與
    被告是親生姊妹，為何姓不同我不清楚，潤鈺公司的負責人
    有無變更過我不知道。證人己○○○是坐在我們協談的旁邊
    ，他沒有全程在我旁邊，有時候會去樓下廚房做他的事情。
    證人己○○○當日晚上因為他剛好來我們家玩，所以他會在
    現場，他幾點到我家我記不得。原告與證人乙○○當時穿什
    麼，因為事隔已久我記不得。當時所簽立的本票是否是戊○○從樓上拿下來的，因事隔已久，我記不清楚，只記得要怎
    麼簽本票。證人己○○○在我家待兩、三天，所以當日有在
    我家過夜。當天證人乙○○及原告及那些人有帶什麼東西去
    我不清楚，我沒有看到有人帶槍。原告是在證人乙○○到了
    之後沒有多久就來了，我就打電話給戊○○說原告已經來了
    ，要他下來，原告來時的確切時間我不知道，大約證人乙○○來之後半個小時至一個小時。證人乙○○在原告來之前一
    直在二樓」；「當時我在樓下煮飯，就有三、四個人來問戊○○及證人丁○○是否有在，我就問說有什麼事情，他們就
    說有向銀行借款壹佰二十萬元、會錢壹佰貳拾幾萬元，我說
    他們不在，他們就一直押我，我就打電話要證人丁○○回來
    ，後來他們就押證人丁○○到公園，我看公園及門口、家裡
    他們的人最少有五十個人。他們在二樓談的時候，我在樓下
    ，但我有上去二樓看，因為事隔已久，我記不清楚現場人的
    位置，我是來來去去看他們協商，我當日有在戊○○家過夜
    ，我在隔天就回去了，我去住了兩、三天。我會到樓下，也
    會到二樓，來來去去。證人丁○○說他做生意失敗沒什麼錢
    ，有一些地板及口罩，抵多少錢我不知道，他們那些人是晚
    上十一、二點離開的，還叫車子來載東西走，載東西是一大
    卡車，其他人怎麼走我不知道。在協商時我有聽到戊○○欠
    他們的債務是借款壹佰二十萬元及會款壹佰二十萬元。押到
    公園去時是幾點我不清楚，那時候已經快要晚上了，那時門
    口及家裡面都有人，還有人與證人丁○○在公園談，在公園
    我有看到很多人，是幾歲我不清楚。證人乙○○是下午五、
    六點到，原告是隔了約半個小時才到，他們到的時候是到二
    樓去談，戊○○當時在三樓，被他們嚇的不敢下來，戊○○
    是證人乙○○及原告到了之後，證人丁○○才叫他下來。本
    票是何人拿出來的我不知道，開多少金額我也不知道，我是
    看有圍一堆人，我怎麼看的到，我只有聽到東西估價多少，
    及每個月還兩萬元，因為我走來走去，還要照顧小孩子，當
    時小孩子還在讀幼稚園。證人乙○○在原告還沒到之前是與
    那些兄弟在外面一樓談話，故意不讓我們聽到。」等語屬實
    。雖原告否認證人丁○○及己○○○之證言，並聲請訊問證
    人乙○○，而證人乙○○固亦於本院證述：「我是去協商原
    告甲○○的債務問題，我與原告甲○○是二十幾年的朋友，
    我是在大學時認識他的，隔二十年後他才跟我通信，我才再
    與他有聯絡，後來他跟我聯絡後，我上去台北，他跟我說他
    的經濟不好，而戊○○跟他借錢，讓他的生活過的很不好，
    要我去協商，我有拿戊○○簽的借款證明去跟戊○○談，我
    直接到戊○○的住處跟他談，我大約在晚上六點時到，他們
    說要原告甲○○本人來談，我就打電話叫原告甲○○下來談
    ，原告甲○○就馬上趕下來，約於晚上九點時到，戊○○才
    從樓上走下來，債務內容是壹張一百二十九萬元的會錢，是
    戊○○自己欠的會錢，再加上戊○○借原告甲○○的名義跟
    原告的鄒姓同事標會，標得三十六萬左右，再加上戊○○拜
    託原告去當舖借錢大約四十萬元左右，這些是當場在協商的
    時候原告與戊○○談的，還有一些戊○○拜託原告用現金卡
    、信用卡去借貸的錢，總共加起來共將近兩百八十萬元，兩
    百八十萬元是怎麼算出來的，我不記得了，我只記得比較大
    筆的，最後戊○○所承認的債務是兩百二十萬元，那時候戊○○說他經濟很困難，他說壹個月要還兩萬元，後來我發現
    他是騙我們的，他們也有買房子，只是故意不還，他還要我
    們估口罩及地板回去，口罩及溫度計是估十五萬元，地板是
    十三萬元，現金十萬元，總計是三十八萬元，扣掉以後就剩
    下一百八十二萬元。戊○○承認的兩百二十萬元的債權範圍
    是他東扣西扣算的，不是怎麼算出來的，他欠債的部分都已
    經超過了，但他只有認帳欠兩百二十萬元而已，戊○○就全
    部的帳加起來，只認帳兩百二十萬元，他承認的部分包括會
    錢及當舖借貸及信用卡的錢。當日我們在談洽的現場我沒有
    看到證人己○○○，他有無在其他樓層我不知道，我沒有看
    過他，我們是在二樓的客廳談的，我們當時談的時候，我印
    象中沒有聽到原告及戊○○證人丁○○談到銀行貸款的部分
    。二百二十萬元的金額有扣掉二十幾萬元，戊○○說她有匯
    二十幾萬給原告，所以當場就扣掉，扣掉之後還有二百二十
    萬元。協議書是當日原告與戊○○所簽的，當日有開本票，
    因為當時有問說要有什麼保障，戊○○說她樓上有本票自己
    拿下來簽的。我不認識陳正文，也沒有人拿三萬元給我，因
    為協商之後我就沒有與他們聯絡了。我是在七十五年時認識
    原告，我與原告交往不到一、二個月，也不算是交往，在九
    十二年過年後我們有見面，沒有交往。當日我是在下午六點
    多跟我朋友綽號「嘟嘟」及「嘟嘟」的朋友綽號「大胖」，
    他們二人的真實姓名我都不知道，我們三人一起到戊○○家
    ，因為當時很忙，且路途很遠，希望有人幫我開車，所以我
    才找他們一起去，電腦公會應酬常常會找他們一起去吃吃喝
    喝，他們二人是我當電腦公司理事長時的會員，他們兩人合
    開一家電腦公司，「嘟嘟」名字叫明志，姓什麼我不知道，
    「大胖」姓名我不知道，因為我認識他沒有多久，朋友有時
    候都叫綽號，名字不一定知道，在協商的時候，我那兩位朋
    友大部分都在樓下，只是偶而會上來看看，那時候只有證人
    丁○○跟我協商，直到原告來才叫戊○○下來，在他九點下
    來時六點到九點之間我都是東走走西走走，都在樓下、公園
    走走看看及抽煙，我們是晚上十點多左右結束，結束以後原
    告自己開車回去，我跟那兩位朋友一起回去。協商時簽本票
    簽十四張的十二萬元及二張七萬元，每還十二萬元就還壹張
    ，戊○○有叫原告把借據儘快寄還給他，因為已經簽本票了
    ，借據就沒有必要在留了，所以借據可以先還。當初協調的
    時候原告還沒有到的時候，之前他有跟我講比較大筆的債務
    ，包括一百二十九萬元的借據及標會的三十六萬元，及跟當
    舖借貸包括本利的四十萬元，總數多少原告沒有跟我講，我
    跟我朋友去的時候，是打算要到兩百多萬元就可以了。原告
    委託我去協商時有交給我很多會單，及一百二十九萬元的會
    單及跟當舖借貸的借據，現金卡我沒有印象有提出單據來彙
    算，（又改稱）我六點多跟朋友到場的時候，是帶一百二十
    九萬元的借據及很多會單，都是他標的會單，當舖借款的相
    關單據也是原告提出來的，但是什麼時候拿給我的我不知道
    ，是戊○○開的支票委請原告去跟當舖借錢，本利息總共是
    四十萬元。會單、當舖的資料都交給原告帶回去了，現金卡
    的帳單，是因為原告借給他的時候，因為太相信他，所以沒
    有留下任何單據，但協商的時候戊○○有認帳，但現場沒有
    單據。去協商時我帶朋友兩人及後來原告來了，我們這邊總
    共四個人，我是開三菱的休旅車去，「嘟嘟」、「大胖」開
    什麼車我不知道，但他們兩人是開一部車，我回程時也是我
    自己開我的休旅車回去，他們兩人共開他們的車回去，我本
    來只是想說要回程的時候請他們其中一人幫我開車載我回去
    ，因為我開完會很累。協商完以後我們四人與其他朋友去蒙
    古包吃飯，出了我們四個人以外，其他朋友有兩、三個，都
    是台中的朋友，是「大胖」及「嘟嘟」的朋友，協商的過程
    我沒有印象他們有來，是何時叫他們來的我沒有印象，他們
    並沒有在我們協商的現場，吃到幾點我沒有印象了，吃完才
    各自開車走。談完以後我們就走了，口罩部分是「大胖」載
    走，地板部分我們請台中的朋友估一估後就載走，該朋友是
    我賣茶葉的朋友的朋友，姓名我也不知道。地板是該位朋友
    買了載走了，口罩是「大胖」載到虎尾，放在鄒先生那裡，
    後來「大胖」不知道把口罩載去哪裡，地板那位朋友是買十
    三萬元，現金是五萬元，另開八萬元的票，現金及票都是原
    告拿去。93年5月6日是我朋友先到，他們應該是下午三、四
    點左右到，我是五、六點才到，我朋友只有兩個人去我那兩
    個朋友應該沒有找別人去，因為他沒有介紹別人給我認識。
    」云云。然按證人為不可代替之證據方法，如果確係在場聞
    見待證事實，而其證述又非虛偽者，縱令證人與當事人有親
    屬、親戚或其他利害關係，其證言亦非不可採信，最高法院
    著有53年度台上字第2673號判例意旨足資參照。證人丁○○
    、己○○○之證言，並無證據足認為虛偽，已難認有不實，
    且證人丁○○、己○○○之陳述，互核仍屬相符，亦徵該二
    位證人之證言均與事實相符，當為可採。反觀證人乙○○之
    證言，就其有無與他人一同前往，邀他人一同前往之緣由與
    其證述實際發生之情節，及其攜帶何資料前往處理債務，前
    後所述，均不相符。再其證述有關借據先還一節，與原告仍
    提出借據亦不相同。另依上開原告所寄之存證信函所示，其
    內容乃載：「台端於民國八十九年九月五起九十二年二月五
    日止，以戊○○及丙○○之名參加柳瑞福貳萬元互助會，並
    于八十九年十月五日丙○○之名以參千陸百元標得，而後又
    于八十九年十二月五日戊○○之名以肆千貳百元標得。再於
    中華民國八十九年十二月五日起至九十二年七月五日止，以
    吳信賢、丙○○、戊○○、丁○○之名參加本人甲○○壹萬
    元互助會，並于九十年元月五日以吳信賢之名以貳千陸百元
    標得，同年二月五日以丙○○之名貳千伍百元標得，同年四
    月五日以丁○○之名貳千捌百元標得，同年七月五日以戊○○之名貳千元標得。但台端于九十年八月起單方面倒會，開
    始積欠柳瑞福貳萬元及甲○○壹萬元之互助會。：：再則台
    端以潤鈺國際事業股份有限公司之名義向花蓮區中小企業銀
    行分別申請貸款，九十一年一月二十五日為柒拾萬元之貸款
    ，九十一年十一月二十九日為伍拾萬元貸款，本人皆為連帶
    保證人，台端于九十一年十二月份左右搬遷至台中後，對於
    會錢及花蓮企銀之貸款就不聞不問，以致於花蓮企銀于九十
    二年五月十三日假扣押本人名下桃園之房屋，並于九十二年
    九月二十二日申請支付命令強制扣薪三分之一。經本人委託
    朋友李先生于九十三年五月五日追討，要求開具本票拾陸張
    及借據壹張，台端才以同年六月三十日起每月貳萬元分擔此
    二筆債務，：：」等語。是依原告所寄發之上開存證信函，
    顯知原告與訴外人即被告訴訟代理人戊○○於93年5月6日所
    立之協議書，其債務範圍自包括系爭代償之借款，且原告與
    訴外人即被告訴訟代理人戊○○間之債務僅有系爭代償之借
    款及訴外人即被告訴訟代理人戊○○於92年3月23日所立借
    據之會款二者。證人乙○○之證言，亦與上開存證信函所載
    內容相背，均徵其證言顯無可信。即應認被告上開抗辯為真
    實。原告主張：系爭代償款並未包括在原告與訴外人即被告
    訴訟代理人戊○○及訴外人丁○○間於93年5月6日協議之清
    償範圍云云，自與事實不符，委無可採。再所謂新債清償，
    依民法第320條之規定，乃因清償債務而對於債權人負擔新
    債務者，除當事人另有意思表示外，若新債務不履行時，其
    舊債務仍不消滅。本件原告之代償款項，其既主張債務人為
    被告，訴外人即被告訴訟代理人戊○○即為第三人，上開協
    議核即屬第三人與為債權人之原告就原金錢債務為相同內容
    金錢債務之給付之契約，自非屬民法第320條規定之新債清
    償契約，核乃屬民法第300條規定之債務承擔契約。原告又
    主張：縱於協議範圍內，亦屬新債清償性質，因新債務未履
    行，被告之舊債務仍不消滅云云，顯誤解上開協議之契約性
    質，亦無所據。2.雖債務承擔契約使新債務人承擔債務，債
    務因而為現實之移轉，為準物權契約，須所承擔之債務，於
    被承擔時為有效成立。惟將來之債務亦不妨承擔，僅於該債
    務成立時始發生債務之移轉。本件原告之代償系爭債務，期
    間自92年10月1日至93年9月9日，且依原告所寄發之上開存
    證信函所示，亦知於兩造立本件協議時，代償之事實已發生
    ，且如前述，對將來之債務亦可承擔。則原告復主張：另縱
    於協議範圍內，且屬債務承擔，則因違反準物權契約所定前
    提要件而不生效云云，亦屬無稽。3.按第三人與債權人訂立
    契約承擔債務人之債務者，其債務於契約成立時，移轉於該
    第三人，民法第300條定有明文。又承任契約係為債務人之
    利益而設，其主旨在使債務人免其責任，故承任人一經表示
    承任並經債權人同意，原債務人即脫退原債務關係，逕由承
    任人對於債權人負清償之責；債務承擔契約，係以移轉債務
    於第三人為目的之契約，第三人與債權人間一有此項契約之
    成立，債務即移轉於第三人，嗣後原債務人既不復負擔債務
    ，債權人自不得更向原債務人請求履行，最高法院分別著有
    19 年上字第173號及23年上字第300 8號判例意旨足資參照
    。即知於第三人與債權人訂立契約承擔債務人之債務者，除
    非當事人另有特別約定，否則其債務於契約成立時，即移轉
    於該第三人，原債務人即脫退原債務關係，逕由承任人對於
    債權人負清償之責，嗣後原債務人既不復負擔債務，債權人
    自不得更向原債務人請求履行。本件原告與訴外人即被告訴
    訟代理人戊○○既就包括系爭代償款項成立上開債務承擔契
    約，當事人間復未另為約定，則系爭債務於契約成立時，即
    移轉於訴外人即被告訴訟代理人戊○○，原債務人即被告即
    脫退原債務關係，逕由承任人即訴外人即被告訴訟代理人戊○○對於債權人負清償之責，嗣後原債務人即被告既不復負
    擔系爭債務，原告自不得更向原債務人即被告請求履行。原
    告復又主張：或屬併存債務承擔，原告得向被告請求系爭款
    項云云，依上說明，亦於法未合，亦屬無據。是原告依民法
    第281條第1項之規定，就潤鈺公司借款之代償款項，依民法
    第749條第1項之規定，就被告借款之代償款項，對被告為請
    求，亦無理由。
(三)綜上所述，原告依民法第749條之規定及第281條之規定，請
    求被告清償原告代償款項，求為被告應給付原告600,000 元
    及自93年9月9日起至清償日止，按年息5%計算之利息，洵屬
    無據，應予駁回。原告假執行之聲請，亦因其訴之駁回，失
    所依附，併駁回之。
六、本件事證已臻明確，兩造其餘之陳述、攻擊防禦方法及舉證
    ，均對本判決之結果不生影響，爰不一一論述，亦附敘明。
七、訴訟費用負擔之依據：民事訴訟法第78條。
中　　華　　民　　國　　96　　年　　8 　　月　　14　　日
                  民事第二庭    法  官  陳秋月
正本係照原本作成。
如對本判決上訴，須於判決送達後20日內向本院提出上訴狀。
中　　華　　民　　國　　96　　年　　8 　　月　　14　　日
                                書記官  張皇清
